【裁判字號】    96,交訴,126
【裁判日期】    970314
【裁判案由】    公共危險等
【裁判全文】
臺灣板橋地方法院刑事判決             96年度交訴字第126號
公  訴  人  臺灣板橋地方法院檢察署檢察官
被      告  丁○○
選任辯護人  潘永芳律師
上列被告因公共危險等案件，經檢察官提起公訴（96年度偵字第
11566 號），本院判決如下：
    主  文
丁○○因過失傷害人，處有期徒刑月，如易科罰金，以新台幣
壹仟元折算壹日，減為有期徒刑壹月又拾伍日，如易科罰金，以
新台幣壹仟元折算壹日；又駕駛動力交通工具肇事，致人傷害而
逃逸，處有期徒刑捌月，減為有期徒刑肆月，如易科罰金，以新
台幣壹仟元折算壹日。應執行有期徒刑伍月，如易科罰金，以新
台幣壹仟元折算壹日。
    事  實
一、丁○○考領有普通小型車駕駛執照，其於民國96年3 月24日
    晚上某時，駕駛車牌號碼P7-7090 號自小客貨車（車主登記
    為佑陞科技有限公司）外出。嗣於同日晚上10時30分許，其
    駕車行經臺北縣五股鄉○○路○段與洲后路口附近時（往疏
    洪一路方向行駛），原應注意汽車行駛時，駕駛人應注意車
    前狀況及兩車併行之間隔，並隨時採取必要之安全措施，而
    當時天氣雖屬夜間有雨，但有照明，道路雖屬濕潤，但無任
    何缺陷與障礙，視距良好，並無不能注意之情事，詎丁○○
    竟疏於注意，貿然以其所駕自小客貨車右側車身撞及行駛於
    其右方同向由丙○○所騎乘之車牌號碼CYA-811 號重型機車
    左側車身，致丙○○人車倒地，受有疑左側軀幹鈍傷、肩部
    挫傷、大腿挫傷等傷害。丁○○明知業已駕車肇事，竟為脫
    免責任，即在未下車採取必要救護措施之情況下，反另基於
    肇事逃逸之犯意，旋駕車逃逸。嗣因當場目擊之機車騎士蔡
    偉鈞（起訴書誤載為戊○○）自後追趕並記下丁○○所駕自
    小客貨車之車號等特徵資料後，提供給丙○○轉由據報前來
    處理之警方追查，始為警循線查獲上情。
二、案經丙○○訴由臺北縣政府警察局蘆洲分局報告臺灣板橋地
    方法院檢察署檢察官偵查起訴。
    理  由
壹、證據能力方面：
    按「被告以外之人於審判外之言詞或書面陳述，除法律有規
    定者外，不得作為證據」，刑事訴訟法第159 條第1 項定有
    明文，此即學理上所稱「傳聞證據排除法則」。依上開法律
    規定，傳聞證據原則上固無證據能力，但如法律別有規定者
    ，即例外認有證據能力。又被告以外之人於審判外之陳述，
    雖不符同法第159 條之1 至第159 條之4 之規定，但經當事
    人於審判程序同意作為證據，法院審酌該言詞陳述或書面陳
    述作成時之情況，認為適當者，亦得為證據；當事人、代理
    人或辯護人於法院調查證據時，知有第159 條第1 項不得為
    證據之情形，而未於言詞辯論終結前聲明異議者，視為有前
    項之同意，此則據同法第159 條之5 規定甚明。鑒於採用傳
    聞證據排除法則之重要理由之一，係因傳聞證據未經當事人
    之反詰問予以覈實，若當事人願放棄對原供述人之反對詰問
    時，原則上即可承認該傳聞證據之證據能力，而揆諸我國刑
    事訴訟法第159 條之5 之立法理由，除參照前述傳聞證據排
    除法則之基本法理外，亦參考日本刑事訴訟法第326 條之立
    法例，查日本刑事審判實務之運作，有關檢察官及被告均同
    意作為證據之傳聞書面材料或陳述，可直接援引該國刑事訴
    訟法第326 條作為傳聞例外之法律依據，僅在檢察官與被告
    不同意之情況下，乃須根據其他傳聞例外規定俾以斟酌該等
    書面材料或陳述是否具有證據能力，在當事人間無爭執之案
    件中，傳聞證據基本上均可依據前引規定提出於法院使用。
    職是之故，我國刑事訴訟法第159 條之5 之適用應可作同上
    之解釋。經查，本判決後開所引用之被告丁○○以外之人於
    審判外之陳述，固屬傳聞證據，惟被告及其辯護人就前揭審
    判外陳述之證據能力，雖知上開證據資料皆為傳聞證據，但
    於本院準備程序及審判期日中則均不爭執上開證據資料之證
    據能力，且迄至言詞辯論終結前亦未再聲明異議；而公訴檢
    察官亦於本院審判程序中表示上開證據資料均有證據能力。
    本院審酌上開證據資料製作時之情況，尚查無違法不當及證
    明力明顯過低之瑕疵，亦認為以之作為證據應屬適當，故揆
    諸前開法律規定與說明，爰逕依刑事訴訟法第159 條之5 規
    定，認前揭證據資料均例外有證據能力。
貳、實體方面：
  一、認定事實部分：
      訊據被告丁○○矢口否認其有何過失傷害及肇事逃逸之犯
      行，辯稱：前揭自小客貨車雖都是由我在開，但我在案發
      當日並沒有開車經過前揭車禍地點，我在案發當日完全沒
      有駕駛過這台車，當天我是騎機車出去，晚上8 時多許我
      還在黃昏市場買觀賞魚，晚上9 時多許我才回家吃飯，晚
      上10時多許我在家看CSI 影集，當天是星期六，因為我平
      常的作息就是這樣，所以我還記得，我的手機門號是0000
      000000號，在案發當日晚上10時49分有通話紀錄，我是在
      板橋市○○○路的住處撥打的，可見我並沒有出現在案發
      地點過云云。經查：
    (一)告訴人丙○○於前揭時、地騎乘機車，遭被告所駕自小客
      貨車擦撞，致告訴人人車倒地，受有前揭傷害，嗣被告並
      未下車察看，旋即駕車逃逸之事實，此除經告訴人於警詢
      及本院審理時分別證述明確外，並經目擊證人蔡偉鈞於警
      詢及本院審理時及目擊證人乙○○於偵查及本院審理時分
      別證述綦詳（參見本院97年1 月29日、97年2 月27日審判
      筆錄），經核其等所證尚屬大致相符，並無明顯矛盾或不
      合常情之處。至告訴人及證人蔡偉鈞、乙○○所證各節雖
      有若干相左之處，且雖有若干對兩車擦撞位置、肇事車輛
      特徵之描述不同或不足之處，然衡以本件兩車擦撞之發生
      乃係在一剎那之間，時間甚為短暫，常人本難盡窺全貌，
      且在場目擊之人當時所身處之位置不同，觀察、認知之角
      度自屬有異，復受限於在場目擊之人本身之觀察注意能力
      、陳述能力及記憶能力均屬有別，時間復已不斷經過，自
      難期待在場目擊之人均能就本件車禍所有相關之細節均能
      清楚、完整描述，且前後及彼此之描述均能互核一致，故
      其等所為證述雖有上開若干歧異出入或不足之處，但其等
      既均已明白證述告訴人係遭自小客貨車擦撞倒地而受傷，
      且證人蔡偉鈞復證稱肇事自小客貨車之車號為P7-7090 號
      ，車子廠牌為福斯汽車，車身顏色為墨綠色（或深色），
      車窗並掛有窗簾等特徵，證人乙○○則證稱肇事車輛當時
      有亮著跑馬燈，跑馬燈是黑色面板，紅色字列，裝在車後
      雨刷那邊等特徵，綜合上開所述各項特徵，業已清楚指向
      被告平日所駕駛之前揭自小客貨車，顯見本件撞及告訴人
      及肇事逃逸之自小客貨車確係被告平日所駕駛之前揭自小
      客貨車無疑。又被告於本院審理時復坦認前揭自小客貨車
      均由其所駕駛，則肇事車輛既係該自小客貨車，該車駕駛
      人當係被告甚明。此外，本件復有臺北縣政府警察局蘆洲
      分局道路交通事故現場圖、道路交通事故調查報告表(一)、
      (二)各1 份、車禍現場暨車損照片共20幀在卷可稽；而告訴
      人確因本件車禍，致受有前揭傷害，則復有馬偕紀念醫院
      （淡水院區）於96年3 月24日所出具之診斷證明書1 份附
      卷為佐（參見偵查卷第45頁）。綜上以觀，自堪認定被告
      確有駕駛前揭自小客貨車撞及告訴人所騎機車，致告訴人
      受有傷害，且繼而肇事逃逸之事實。
    (二)被告雖仍以前揭情詞置辯，否認其於案發當時駕車出現在
      案發現場云云。惟查，被告辯稱其於案發當日晚上8 時多
      許至10時多許之去向（例如在黃昏市場購買觀賞魚、回家
      吃飯、在家看CSI 影集等等），均無任何證據資料以實其
      說，自難遽認其空言所辯為實。又被告另辯稱其於當日晚
      上10時49分許曾有在家以手機門號0000000000號對外聯絡
      云云，然經中華電信股份有限公司於96年10月5 日檢送本
      院關於被告上開門號手機於案發當日之通聯紀錄，案發當
      日晚上10時49分許，門號0000000000號手機固有與門號00
      00000000號手機聯絡之事實，其發話基地台為臺北縣板橋
      市○○街253 號12樓頂，受話起迄基地台則分別為桃園縣
      中壢市○○路○段407 號、桃園縣平鎮市○○路○段205
      號12樓，此有上開電信公司通聯紀錄及雙向通聯格式說明
      各1 紙附卷可稽（參見本院卷第26、27頁），且證人甲○○於本院審理時固證稱：0000000000號為我的手機門號，
      被告手機門號則是0000000000號，我們平常都用手機聯絡
      ，我不記得被告有無在上述時間打電話給我，但如果有跟
      我通話時，一定都是被告接的等語（參見本院97年1 月9
      日審判筆錄第18至20頁），是雖可因而認定被告應有於案
      發當日晚上10時49分許在臺北縣板橋市○○街253 號12樓
      頂發話基地台所涵蓋之範圍內某處以其手機撥打證人甲○○之手機與甲○○聯絡之事實，但被告未必即係在其住處
      即臺北縣板橋市○○○路165 巷1 號內撥打該電話，故被
      告辯稱其在其住處撥打該電話，猶尚難遽加認定。稽之本
      件案發地點係在臺北縣五股鄉○○路○段與洲后路口附近
      ，案發時間係在晚上10時30分許，則以該地點至臺北縣板
      橋市○○街253 號12樓頂發話基地台所涵蓋之範圍內之距
      離洵非至遠，其間尚有快速公路可供行駛，且彼時之時間
      係屬晚上10時30分許以後之夜間時間，沿途之路況自較白
      天為佳，則被告如在肇事後，迅速駕車至上開發話基地台
      所涵蓋範圍內之某處，而在同日晚上10時49分許撥打電話
      給證人甲○○，衡情亦非顯不可能。是依上開通聯紀錄及
      證人甲○○所述，容難認定被告於案發當時確有不在場之
      事實，被告執此為辯，仍無足取。
    (三)按「汽車行駛時，駕駛人應注意車前狀況及兩車併行之間
      隔，並隨時採取必要之安全措施」，道路交通安全規則第
      94條第3 項定有明文，被告既考領有普通小型車駕駛執照
      ，對於上開交通規則自無不知之理。經查，被告貿然以其
      所駕自小客貨車右側車身撞及行駛於其右方同向由告訴人
      所騎機車，致告訴人人車倒地，足見被告疏未注意兩車併
      行間隔；而依前揭道路交通事故調查報告(一)所載，案發當
      時天氣雖屬夜間有雨，但有照明，道路雖屬濕潤，但無任
      何缺陷與障礙，視距良好，並無不能注意之情事，惟被告
      所駕自小客貨車竟仍擦撞其旁同向由告訴人所騎機車，被
      告確有疏未注意兩車併行間隔之過失行為，已甚明顯。又
      被告就本件車禍之發生確有過失行為，且其過失行為確使
      告訴人因而受有前揭傷害，被告之過失行為與告訴人之受
      傷結果間，應具有相當因果關係甚明。
    (四)綜上所述，足認被告確有前開過失傷害及肇事逃逸之犯罪
      事實，其所辯復無足取，是以本件事證已臻明確，被告之
      犯行應堪認定。
  二、論罪科刑部分：
    (一)核被告所為，係犯刑法第284 第1 項前段過失傷害罪及同
      法第185 條之4 之交通肇事逃逸罪。被告所犯上開二罪間
      ，犯意各別，罪名不同，應分論併罰之。
    (二)本院審酌被告本應注意車前狀況及兩車併行間隔，以維交
      通安全，惟其竟疏未注意，因而造成告訴人受有前揭傷害
      ，嗣被告於肇事後不僅未盡救護義務，更迅即逃逸，意圖
      逃避相關責任，違背駕車肇事後應對於被害人即時救護之
      法義務及道德感情，此等作為更屬可議，而被告迄至本院
      審理時，猶仍矢口否認犯行，飾詞圖卸其責，且仍未與告
      訴人達成和解或對之有所賠償，被告所為自應分別受有相
      當程度之刑事非難；惟另考量被告並無任何前科紀錄，此
      有臺灣高等法院被告前案紀錄表1 份在卷可按，素行尚非
      至為不良等一切情狀，酌情分別量處如主文所示之宣告刑
      ，並就被告所犯過失傷害部分諭知易科罰金之折算標準，
      以資懲儆。再者，本件犯罪時間係在96年4 月24日以前，
      均合於中華民國九十六年罪犯減刑條例所定之減刑條件，
      爰依該條例第2 條第1 項第3 款規定，將其前開宣告刑分
      別減為如主文所示之減得之刑，並各諭知易科罰金之折算
      標準（依上開減刑條例第9 條規定，被告所犯肇事逃逸部
      分已減為有期徒刑6 月以下，故亦應併予諭知易科罰金之
      折算標準），且定其應執行之刑，復諭知易科罰金之折算
      標準。
據上論斷，應依刑事訴訟法第299 條第1 項前段，刑法第284 條
第1 項前段、第185 條之4 、第51條第5 款、第41條第1 項前段
、第2 項，刑法施行法第1 條之1 第1 項、第2 項前段，中華民
國九十六年罪犯減刑條例第2 條第1 項第3 款、第7 條、第9 條
，判決如主文。
本案經檢察官楊展庚到庭執行職務。
中    華    民    國    97    年    3     月    14    日
                  交通法庭  審判長法  官  戴嘉清
                                  法  官  林晏鵬
                                  法  官  陳信旗
以上為正本證明與原本無異。
如不服本判決，應於送達後10日內敘明理由，向本院提出上訴狀
。
                                  書記官  陳昭綾
中    華    民    國    97    年    3     月    17    日
附錄本判決論罪科刑之法條：
刑法第284 條第1 項
    因過失傷害人者，處6 月以下有期徒刑、拘役或5 百元以下
    罰金，致重傷者，處1 年以下有期徒刑、拘役或5 百元以下
    罰金。
刑法第185 條之4
    駕駛動力交通工具肇事，致人死傷而逃逸者，處6 月以上5
    年以下有期徒刑。


司法院資訊處製作；財團法人民間司法改革基金會備份。
